【裁判字號】    92,上易,100
【裁判日期】    920319
【裁判案由】    詐欺
【裁判全文】
臺灣高等法院刑事判決                            九十二年度上易字第一○○號
    上  訴  人  臺灣桃園地方法院檢察署檢察官
    上  訴  人
    即  被  告  甲○○
右上訴人因被告詐欺案件，不服臺灣桃園地方法院九十一年度易字第一九九號，中華
民國九十一年十一月十二日第一審判決（起訴案號：臺灣桃園地方法院檢察署九十年
度偵字第一八五二五號），提起上訴，本院判決如左：
    主  文
原判決撤銷。
甲○○意圖為自己不法之所有，以詐術使人將本人之物交付，處有期徒刑柒月。
    事  實
一、甲○○於民國八十九年六月八日，將其向案外人王黃琴影及王知平所購買坐落桃
    園縣中壢市○○段第三四一之五、三四一之一五及三四二之五等地號土地轉售乙
    ○○，雙方並訂立不動產買賣合約書。因上開第三四一之一五及第三四二之五號
    二筆土地上，尚設定有本金最高限額新台幣（下同）二百四十三萬元抵押權，雙
    方原約定於所有權移轉登記完畢時，始會同塗銷抵押權，但乙○○欲及早塗銷該
    等抵押權，乃另與甲○○商議提早塗銷事宜。詎甲○○因投資事業需款孔急，見
    此機會，竟萌為自己不法所有之意圖，佯稱同意塗銷上開二筆抵押權，且為取得
    乙○○之信任，而於八十九年九月二十八日，與乙○○同赴亞太商業銀行中壢分
    行辦理匯款手續，以此詐術，使乙○○陷於錯誤而提領二百四十三萬元交付甲○
    ○，再由甲○○以其名義將該款項匯入萬通商業銀行臺北南京東路分行（以下簡
    稱萬通南京東路分行）帳號第00000000000000號帳戶，以清償貸
    款，甲○○並於匯款後主動向乙○○表示由其至萬通南京東路分行取回清償證明
    ，並塗銷前開抵押權設定。旋甲○○即以匯錯帳戶為由，通知萬通商業銀行南京
    東路分行，將上開款項匯回其所有設於亞太商業銀行中壢分行（以下簡稱亞太中
    壢分行）第0000000000000號帳戶。萬通南京東路分行乃於同年月
    三十日將該筆款項，匯回亞太中壢分行帳戶，甲○○見款項入帳即提出花用，未
    依約辦理塗銷抵押權設定，乙○○方知受騙。
二、案經乙○○訴由台灣桃園地方法院檢察署檢察官偵查起訴。
    理  由
一、訊據上訴人即被告甲○○矢口否認詐欺犯行，辯稱：因伊所投資之事業另有急用
    ，另項土地資本不足，逢景氣低迷，週轉不靈，才會將二百四十三萬元提出應急
    ，迨伊度過危機後，即可支付挪用款並塗銷上開二筆土地之抵押權云云。惟查：
  (一)右揭事實，迭據告訴人乙○○指述綦詳，被告亦不否認於右開時地與告訴人匯款
    後，即自行以匯款錯誤為由，請萬通南京東路分行將上開二百四十三萬元匯回其
    所有之亞太中壢分行帳戶，並提出花用等情；復經證人即萬通南京東路分行襄理
    謝欣穎證述無訛，另有不動產買賣合約書、土地登記簿謄本、亞太銀行匯款回條
    、萬通商業銀行電匯申請單、存證信函等在卷足稽（見偵卷第六頁至第十六頁、
    第四十二頁）。
  (二)被告於檢察官偵訊時供承：「（乙○○當時把這筆款項交付給你，讓你匯到萬通
    銀行前開帳戶，是為了讓你把積欠萬通銀行的債務清償？）是」、「當天我就從
    銀行把錢領出來投資其他事業」、「（乙○○給付你這筆錢時，有無告訴他這筆
    前你將投資其他事業？）沒有，我當時是告訴他這筆錢我是用來清償萬通商銀的
    貸款，並且塗銷抵押權」、「（當你這樣告訴他時，但你心裏的想法並非如此？
    ）我當時沒有這樣想」、「我當時是向該銀行謝欣穎襄理表示，這筆錢另有急用
    ，請勿扣款並且讓我領出來，挪做他用。謝襄理有同意，因為當時匯款人就是我
    」等語（見偵卷第三十六頁正反面），足見被告有以匯款清償方式誆騙告訴人，
    致告訴人提前交付款項，其施用詐術甚明。又告訴人於原審調查時指稱：「．．
    ．我先付了六百多萬元，是要支付興銀租賃公司那邊的貸款，我付款後甲○○就
    有拿那部分的謄本給我看，在興銀的最高限額抵押已經塗銷，而下一期付款就是
    要償還二百四十三萬元的萬通銀行抵押借款，我和甲○○就在在八十九年九月二
    十八日一起至亞太銀行中壢分行匯款，由我提款共二百四十三萬元現金交給甲○
    ○，甲○○再依謝欣穎之前所給的銀行公庫帳號匯款，我看匯款也匯成了，以為
    已經清償了，而甲○○又在當天告訴我，他會到萬通銀行南京分行去拿清償證明
    ，我相信他，我們就在亞太銀行中壢分行分手，之後我還有照我們的約定每期支
    付購買土地的價款，我也都已經付了，總共付了二千二百四十五萬八千元，一直
    到九十年五月間我們因為需要拿到土地謄本，發現萬通銀行的那筆抵押權還沒塗
    銷，我就覺得奇怪就去問甲○○，甲○○跟我說，錢已經還銀行了，但是銀行說
    還要給暗盤八十萬元，銀行才會開清償證明，甲○○跟我說這些話時，是在我位
    於中壢平鎮市工地上說的，當時我公司裡的小姐賴淵菱也在場有聽到他說這些話
    ，而甲○○還說會拿自己的房子去抵押還銀行這八十萬元，就可以拿到清償證明
    ，並要給他一段時間作業．．．」等語（見原審卷第十四頁），本院質之被告亦
    不否認其事（見本院九十二年一月二十七日訊問筆錄），茍被告無詐欺之意，焉
    不於告訴人詢問時即告之實情，反一再以前詞推托？且告訴人其後均依約再支付
    價金，被告又何以不將之匯入銀行而清償貸款，塗銷抵押權之設定，反將之用於
    他處？再被告迄今二年餘仍不為清償，以塗銷上開抵押權設定，益見被告於告訴
    人交付該二百四十三萬元款項之初，即無遂行其塗銷抵押權約定之意，其有不法
    所有之意圖，至為明顯。
  綜上，被告所辯無非卸責之詞，不足採信。本件事證已明，被告犯行足堪認定，應
  依法論科。
二、核被告所為，係犯刑法第三百三十九條第一項詐欺取財罪。原審論處被告罪刑本
    非無見，惟原判決將設定抵押權土地第三四一之一五誤載為第三四一之一，致犯
    罪事實有誤，又被告犯罪已數年，迄今仍未與告訴人達成和解，完成塗銷抵押權
    設定，詐得二百四十三萬元，所得非微，原審僅酌處被告有期徒刑六月，尚嫌輕
    縱，均有未洽，檢察官上訴意旨指摘及此，為有理由，被告上訴否認犯罪，則無
    理由，自應由本院將原判決撤銷。爰審酌被告素行、犯罪動機、目的、手段、詐
    欺取財金額高達二百四十三萬元、及犯罪後猶飾詞圖卸尚無悔意、迄未與被害人
    達成民事和解之犯後態度等一切情狀，量處如主文所示之刑，以示懲儆。
據上論斷，應依刑事訴訟法第三百六十九條第一項前段、第三百六十四條、第二百九
十九條第一項前段、刑法第三百三十九條第一項、罰金罰鍰提高標準條例第一條前段
，判決如主文。
本案經檢察官謝英民到庭執行職務。
中      華      民      國    九十二    年     三     月      十九      日
                              臺灣高等法院刑事第五庭
                                  審判長法  官  曾  德  水
                                        法  官  蘇  素  娥
                                        法  官  楊  貴  雄
右正本證明與原本無異。
不得上訴。
                                        書記官  林  淑  貞
中      華      民      國    九十二    年     三     月      二十      日
附錄：本判決論罪科刑法條全文
刑法第三百三十九條第一項：
一意圖為自己或第三人不法之所有，以詐術使人將本人或第三人之物交付者，處五年
  以下有期徒刑、拘役或科或併科一千元以下罰金。


司法院資訊處製作；財團法人民間司法改革基金會備份。
